【裁判字號】    95,易,275
【裁判日期】    950630
【裁判案由】    詐欺
【裁判全文】
臺灣臺北地方法院刑事判決               95年度易字第275號
公  訴  人  臺灣臺北地方法院檢察署檢察官
被      告  丙○○
上列被告因詐欺案件，經檢察官聲請簡易判決處刑（95年度偵緝
字第55號），本院認不宜簡易判決處刑，裁定改分通常訴訟程序
審理（95年度簡字第319號），本院判決如下：
    主  文
丙○○意圖為自己不法之所有，以詐術使人將本人之物交付，處
有期徒刑肆月，如易科罰金，以參佰元折算壹日。
    事  實
一、丙○○於民國92年10月11日某時，在臺北市○○區○○路2
    段168號乙○○經營之國泰當鋪，以其所有車號JZ-7337號之
    自用小客車，向國泰當鋪質押借款新臺幣（下同）30萬元後
    ，竟意圖為自己不法之所有，於同年月29日至上址，向國泰
    當鋪員工丁○○佯稱：該車需要查驗、修理，請求暫借3 日
    ，致丁○○陷於錯誤，在丙○○填寫車輛借用切結書後，將
    該車交予丙○○使用。嗣丙○○未將該車返還且逃逸無蹤，
    國泰當鋪始知受騙。
二、案經乙○○訴由臺北縣政府警察局土城分局報告臺灣板橋地
    方法院檢察署呈請臺灣高等法院檢察署令移轉臺灣臺北地方
    法院檢察署檢察官偵查後聲請簡易判決處刑。
    理  由
一、訊據被告丙○○固坦承登記為車號JZ-7337 號自小客車之所
    有權人，且曾於92年10月11日前往國泰當鋪典當上開車輛，
    並簽發切結書與國泰當鋪等情，惟矢口否認有何詐欺之犯行
    ，辯稱：伊並不會開車，該車實際上係伊朋友甲○○所有，
    而登記在伊之名下，伊於92年10月11日與甲○○前往國泰當
    鋪典當該車，伊有簽立1 張借據、本票及切結書，且典當得
    款只有10萬元，而非30萬元，又典當款項係由甲○○取走，
    伊只有到過國泰當鋪一次，該份切結書是在典當時即簽立，
    因為這是免留車之典當，伊係受國泰當鋪人員脅迫才簽立該
    切結書，事後據說該車已被國泰當鋪之人開走，伊即不該當
    詐欺罪云云。
二、經查：
  (一)被告於92年10月11日與2、3位友人前往國泰當鋪，向國泰當
    鋪員工丁○○典當該車，得款30萬元，當時有簽發當票及一
    些文件，典當後該車即放在國泰當鋪，因為有規定不能將車
    輛開回去，典當後隔了一段時間後，被告與朋友前來當鋪，
    表示需要驗車、修理，請求將該車借出去，丁○○即要求被
    告書立切結書後，讓被告將該車借出去，事後問過修車廠，
    修車廠之人證明該車有在修車，後來卻聯絡不到被告，事後
    修車廠之人亦表示該車已經被人牽走等情，業據證人即當時
    負責典當、借車事宜之國泰當鋪員工丁○○於本院審理時結
    證屬實（見本院卷第46-48 頁）。而該車確實登記被告為所
    有權人，被告曾於92年10月11日前往國泰當鋪典當該車，事
    後復於92年10月29日以工作急需為由，向國泰當鋪要求借車
    3 天等情，亦有該車行照、當鋪收當物品登記簿、車輛借用
    切結書（見93年度他字第7852號偵卷第22-24 頁）在卷可稽
    ，而被告復不爭執該切結書確為自己所書立。綜此，由上開
    證人證詞及相關書證，足證被告確有於92年10月11日向國泰
    當鋪典當該車後，復於92年10月29日以工作急需為由，向國
    泰當鋪要求借車3天。
  (二)被告雖辯稱該車係甲○○所有，且典當當時僅有得款10萬元
    ，而該切結書係在國泰當鋪員工脅迫下始簽立云云。惟查，
    經本院依職權函詢臺北市監理處結果，該車目前仍登記在被
    告名下，且被告確無小客車駕駛執照，此有該處95年3 月15
    日北市監三字第09560658600 號函檢附汽車過戶登記書在卷
    可稽（見本院卷第16-21 頁），然被告有無小客車駕駛執照
    ，與被告有無能力駕駛自小客車，本無必然之關係。而證人
    甲○○已經本院另案通緝而傳喚無著，且即便該車係甲○○
    所有，依證人丁○○如前所述之證述，被告既係出面典當與
    借車之人，依法自應負返還之責。況被告既為上門之顧客，
    國泰當鋪員工在典當之時，衡情當無脅迫被告簽發切結書之
    理，且被告亦不可能在僅借得10萬元，卻同意國泰當鋪簽發
    30萬元當票之可能。是被告上開所辯，即屬事後卸責之詞，
    不足採信。
  (三)綜上所述，被告典當該車後，事後再以查驗、修理為由，向
    國泰當鋪員工請求暫借3 日，致丁○○陷於錯誤，將該車交
    予被告使用，被告嗣後未將該車返還，被告有詐欺之犯行甚
    明，被告所辯無非係卸責之詞，不足採信。是本件事證明確
    ，被告犯行堪以認定，應予依法論科。
三、核被告所為，係犯刑法第339條第1項之詐欺取財罪。爰審酌
    ：(一)被告係國中畢業之學歷，以從事洗車工為業，智識程度
    非高；(二)被告以查驗、修理為由，將典當車輛借出後，卻遲
    未返還該車，造成告訴人受有損害之犯罪動機、目的、手段
    與危害程度；(三)被告於偵訊及本院審理時均未能坦承犯行，
    難稱有悔意之犯後態度等一切情狀，量處如主文所示之刑，
    並諭知易科罰金之折算標準。
據上論斷，依刑事訴訟法第299條第1項前段，刑法第339條第1項
、第41條第1項前段，罰金罰鍰提高標準條例第1條前段、第2 條
，判決如主文。
本案經檢察官李傳侯到庭執行職務。
中    華    民    國    95    年    6    月    30    日
                  刑事第六庭    審判長法  官  周占春
                                      法  官  林晏如
                                      法  官  林孟皇
本正本證明與原本無異。
如不服本判決，應於判決送達後10日內向本院提出上訴狀（應抄
附繕本）。告訴人或被害人如對於本判決不服者，應具備理由請
求檢察官上訴，其上訴期間之計算係以檢察官收受判決正本之日
期為準。
                                      書記官  宋德華
中    華    民    國    95    年    6    月    30    日
附錄本案論罪科刑法條全文：
中華民國刑法第339條（普通詐欺罪）
意圖為自己或第三人不法之所有，以詐術使人將本人或第三人之
物交付者，處五年以下有期徒刑、拘役或科或併科一千元以下罰
金。
以前項方法得財產上不法之利益或使第三人得之者，亦同。
前二項之未遂犯罰之。


司法院資訊處製作；財團法人民間司法改革基金會備份。
